臺灣臺南地方法院臺南簡易庭民事判決
109年度南小字第2197號
原      告  泰安產物保險股份有限公司台南分公司

法定代理人  張美雯  
訴訟代理人  張峰瑞  
            林佳毅  
被      告  蔡青修  

上列當事人間請求侵權行為損害賠償事件，經本院於民國109月1
2月24日言詞辯論終結，判決如下：
    主  文
一、被告應給付原告新臺幣壹萬貳仟伍佰伍拾陸元，及自民國一
    ０九年十月三日起至清償日止，按年息百分之五計算之利息
    。
二、訴訟費用新臺幣壹仟元由被告負擔。
三、本判決得假執行。但被告如以新臺幣壹萬貳仟伍佰伍拾陸元
    為原告預供擔保後，得免為假執行。
    事實及理由
一、按訴狀送達後，原告不得將原訴變更或追加他訴，但擴張或
    減縮應受判決事項之聲明者，或不甚礙被告之防禦及訴訟之
    終結者，不在此限，民事訴訟法第255條第1項第3款、第7款
    定有明文。查原告起訴時訴之聲明第1項為：被告應給付新
    臺幣（下同）21,573元及自起訴狀繕本送達翌日起至清償日
    止，按年息百分之5計算，嗣於訴訟中變更為：被告應賠償
    原告12,556元，及自起訴狀繕本送達翌日起至清償日止，按
    年息百分之5計算利息（見本院卷第26頁），核屬減縮應受
    判決事項之聲明，且不甚礙於被告之防禦及訴訟之終結，揆
    諸前揭規定，應予准許。
二、被告經合法通知，未於言詞辯論期日到場，核無民事訴訟法
    第386條所列各款情形，爰依原告之聲請，由其一造辯論而
    為判決。
三、原告起訴主張：
  ㈠被告於民國108年7月18日19時28分許，駕駛車牌號碼000-000
    0號自用小客車，行經臺南市安平區安平路與安平路606巷口
    ，因闖紅燈之過失，不慎撞擊前方原告承保訴外人蔡蕙嬪
　　所有，由曹建國駕駛之車牌號碼000-0000號普通自小客車（
    下稱系爭車輛），致系爭車輛車身嚴重受損。原告已依保險
    契約賠付21,573元（其中零件：12,250元、鈑金：2,116元
    、烤漆：7,207元），扣除折舊後，原告請求被告賠償12,55
    6元。為此提起本件訴訟，依民法第184條第1項、第191條之
    2前段、保險法第53條規定，請求被告賠償等語。
  ㈡並聲明：
  1.被告應賠償原告12,556元，及自起訴狀繕本送達翌日起至清
    償日止，按年息百分之5計算利息。
  2.訴訟費用由被告負擔。
四、被告未於言詞辯論期日到場，亦未提出書狀為任何聲明或陳
    述。
五、得心證之理由： 
  ㈠原告主張上開事實，業據其提出臺南市政府警察局道路交通
    事故當事人登記聯單、汽車險理賠申請書、理賠計算書、系
    爭汽車行照、車損照片、南都汽車股份有公司北台南廠估價
    單、電子計算機統一發票為證(見109年度南司小調字第1975
    號卷第15至26頁，下稱調字卷；本院卷第31頁)，並經本院
    依職權向臺南市政府警察局第四分局調閱本件車禍之道路交
    通事故現場圖、道路交通事故調查表㈠、㈡、談話紀錄表、道
    路交通事故初步分析研判表及現場照片(見調字卷第41至63
    頁)，核屬相符。而被告已於相當時期經合法通知，於言詞
    辯論期日不到場，亦未提出準備書狀爭執，依民事訴訟法第
    280條第3項準用同條第1項之規定，應視同自認，是原告主
    張之前揭事實，應堪信為真正。
　㈡按汽車行駛至交岔路口，其行進應遵守燈光號誌，道路交通
    安全規則第102條第1項第1款亦有明定。本件被告駕駛車輛
    行經肇事地點時，自應遵守上開規定。又依車禍當時天候晴
    、夜間有照明、路面鋪裝柏油、無缺陷、無障礙物、視距良
    好且行車管制號誌正常，並無不能注意之情事，被告明知其
    前方路口為紅燈，不得進入路口，卻未遵守燈光號誌指示，
    闖紅燈直行，與綠燈左轉穿越路口之系爭車輛碰撞而肇事，
    並使系爭車輛受損，顯見被告對本件車禍之發生即有過失，
    且其前揭過失與系爭車輛受損，兩者間亦應有相當因果關係
    ，被告就系爭車輛之毀損應負損害賠償責任，應堪認定。
　㈢又按因故意或過失，不法侵害他人之權利者，負損害賠償責
    任；汽車、機車或其他非依軌道行駛之動力車輛，在使用中
    加損害於他人者，駕駛人應賠償因此所生之損害；不法毀損
    他人之物者，被害人得請求賠償其物因毀損所減少之價額。
    分據民法第184條第1項前段、第191條之2前段及第196條規
    定。又依民法第196條請求賠償物被毀損所減少之價額，得
    以修復費用為估定之標準，但以必要者為限（例如：修理材
    料以新品換舊品，應予折舊）。又依行政院所頒固定資產耐
    用年數表及固定資產折舊率表，非運輸業用客車、貨車之耐
    用年數為5年，依平均法計算其折舊結果（即以固定資產成
    本減除殘價後之餘額，按固定資產耐用年數表規定之耐用年
    數平均分攤，計算折舊額），每年折舊率為5分之1，並參酌
    營利事業所得稅查核準則第95條第6項規定「固定資產提列
    折舊採用定率遞減法者，以1年為計算單位，其使用期間未
    滿1年者，按實際使用之月數相當於全年之比例計算之，不
    滿1月者，以1月計」，系爭車輛自出廠日104年3月，迄本件
    車禍發生時即108年7月18日，已使用4年5月，則零件扣除折
    舊後之修復費用估定為3,233元【計算方式：1.殘價＝取得成
    本÷(耐用年數＋1)即12,250÷(5+1)≒2,042（小數點以下四捨
    五入）；2.折舊額＝(取得成本－殘價)×1/（耐用年數）×（使
    用年數）即(12,250－2,042)×1/5×（4+5/12）≒9,017（小數
    點以下四捨五入）；3.扣除折舊後價值＝（新品取得成本－折
    舊額）即12,250－9,017＝3,233】。是以系爭車輛修復費用中
    零件部分扣除折舊後應為3,233元，則系爭車輛回復原狀所
    必要之費用共計12,556元(計算式：鈑金2116元＋烤漆7207元
    ＋零件3233元＝12556元)。
　㈣再按被保險人因保險人應負保險責任之損失發生，而對於第
    三人有損失賠償請求權者，保險人得於給付賠償金額後，代
    位行使被保險人對於第三人之請求權；但其所請求之數額，
    以不逾賠償金額為限，亦為保險法第53條所規定。是以，本
    件原告既已依保險契約理賠被保險人系爭車輛修復費用，則
    其代位行使被保險人對被告之損害賠償請求權，請求被告給
    付12,556元，即屬有據，為有理由，應予准許。
　㈤按給付無確定期限者，債務人於債權人得請求給付時，經其
    催告而未為給付，自受催告時起，負遲延責任。其經債權人
    起訴而送達訴狀，或依督促程序送達支付命令，或為其他相
    類之行為者，與催告有同一之效力；遲延之債務，以支付金
    錢為標的者，債權人得請求依法定利率計算之遲延利息。但
    約定利率較高者，仍從其約定利率；應付利息之債務，其利
    率未經約定，亦無法律可據者，週年利率為百分之5，民法
    第229條第2項、第233條第1項及第203條分別定有明文。從
    而，原告依據保險法第53條第1項規定，代位行使被保險人
    蔡蕙嬪對於被告之請求權，請求被告給付12,556元，及自起
    訴狀繕本送達翌日即109年10月3日起至清償日止，按年息百
    分之5計算之利息，為有理由，應予准許。
六、末按訴訟費用，由敗訴之當事人負擔；小額訴訟，法院為訴
    訟費用之裁判時，應確定其費用額，民事訴訟法第78條、第
    436條之19第1項定有明文。是查本件之訴訟費用額確定為1,
    000元，應由敗訴之被告負擔。
七、本判決第1項乃依小額訴訟程序所為被告敗訴之判決，依民
    事訴訟法第436條之20之規定，自應依職權宣告假執行；並
    依同法第392條第2項規定，依職權宣告被告如預供擔保後，
    得免為假執行。
據上論結，本件原告之訴為有理由，依民事訴訟法第436條之23
、第436條第2項、第385條第1項前段、第78條、第436條之19第1
項、第436條之20、第392條第2項，判決如主文。
中　　華　　民　　國　　110 　年　　1 　　月　　7 　　日
  　　　　　　　　臺灣臺南地方法院臺南簡易庭　　　　　
                                  法  官　田幸艷
以上正本係照原本作成。 
如不服本判決，應於送達後20日內，向本院提出上訴狀並表明上
訴理由，如於本判決宣示後送達前提起上訴者，應於判決送達後
20日內補提上訴理由書（須附繕本）。
對於小額程序之第一審判決之上訴，非以其違背法令之理由，不
得為之。且上訴狀內應記載表明（一）原判決所違背之法令及其
具體內容。（二）依訴訟資料可認為原判決有違背法令之具體事
實。　　　　　　　　　　　　　　
中　　華　　民　　國　　110 　年　　1 　　月　　8 　　日
                                   書記官  駱映庭